臺灣苗栗地方法院民事簡易判決
110年度苗勞簡字第8號
原      告  黃梓相  
訴訟代理人  張家萍律師（法扶）
被      告  神腦國際企業股份有限公司

法定代理人  賴勁麟  
訴訟代理人  闕大為  
上列當事人間請求請求給付資遣費等事件，本院於民國111年1月
13日言詞辯論終結，判決如下：
    主    文
原告之訴駁回。 
訴訟費用由原告負擔。
    事實及理由
壹、程序方面
　　按訴狀送達後，原告不得將原訴變更或追加他訴。但請求之
    基礎事實同一，不在此限，民事訴訟法第255 條第1 項第2
    款定有明文。原告起訴原請求資遣費、特別休假未休工資、
    營運獎金，並聲明：被告應給付原告新臺幣（下同）300,46
    5元自起訴狀繕本送達翌日起至清償日止，按年息5％計算之
    利息（見本院苗勞簡專調卷第13頁）。嗣變更請求，追加預
    告工資、追加及減縮營運獎金、追加積欠工資）：被告應給
    付原告355,372元，及民國111年1月14日起至清償日止，按
    年息5％計算之利息（見本院卷第247頁），其變更核屬基於
    同一勞動法律關係所生之變更，揆諸前開規定，應予准許。
貳、實體方面
一、原告主張：原告自96年11月20日起受雇於被告，擔任頭份建
    國門市之銷售人員，惟被告於108年5月27日片面告知自108
    年6月1日起，工作時間自原本「上午11時至晚間9時」變更
    為「中午12時至晚間9時」，以致原告原可請領之加班費、
    加班獎金及輪值津貼等工資大幅減少，另於108年8月1日亦
    未經原告同意，變更屬於工資之「營運獎金」（下稱系爭獎
    金）計算方式，而變動工資，當屬未經雙方同意而就勞工薪
    資作不利之變更，並違反雙方之勞動契約，原告遂於108年1
    0月23日以勞動基準法（下稱勞基法）第14條第1項第6款規
    定終止與被告間之勞動契約，經被告於當日配合辦理職務交
    接。原告依兩造勞動契約及勞基法第14條第4項準用第17條
    第1項及勞工退休金條例第12條第1項、類推勞基法第16條第
    1項，自得向被告請求下列項目金額：㈠資遣費274,982元【
    計算式：終止契約前六月平均工資46,119元×（11+11/12+3/
    365）即年資11年11個月又3天×0.5＝274,982元（小數點後四
    捨五入）】。㈡預告工資46,119元。㈢短付系爭獎金15,891元
    ：被告自108年1月起即未經原告同意變更系爭獎金之計算，
    自應以原計算方式【即（KPI績效分潤獎金＋銷售獎金）/在
    店人數，其中「KPI績效分潤獎金」（D）係總營收（A）×KP
    I達成率(B)x總營收AP達成率對照 KPI％分潤表（C）】給付
    工資予原告，扣除被告已給付之部分，尚短付15,891元。㈣
    短付之加班費及輪值津貼18,380元：系爭獎金既為工資，則
    應加入底薪、全勤獎金加總作為計算基礎，被告仍短付18,3
    80元。爰提起本訴等語，並聲明：被告應給付原告355,372
    元，及111年1月14日起至清償日止，按年息5％計算之利息。
    　　
三、被告則以：
　㈠被告公司各門市人員出勤時間，均是依據任職門市實際營業
    時間及排班規定出勤。於招聘階段，被告即明確告知原告門
    市人員之工作特性需配合門市營業時間，並依實際排班出勤
    ，經原告同意後，雙方簽訂有聘僱合約書，由於聘僱合約中
    未有預先約定固定之出勤時間起迄，自應回歸被告公司工作
    規則與其他內部管理規範中予以解釋。被告公司98年至108
    年公告予全體員工之各年度行事曆，公告中均就「中華特約
    門市人員依據各門市營業時間及排班規定出勤」或「排班人
    員配合各據點營業時間排定班別出勤」內容予以公告。益徵
    原告之出勤時間本來便係依照被告公司基於營運需求所排定
    者為準，而非原本即預先約定固定之出勤起迄。復於103年
    、106年間，原告任職門市曾調整營業時間，原告既有遵守
    被告公司所公告出勤時間起迄之義務，均同意配合營業時間
    出勤。長期以來原告均有依此規定出勤之默示同意之行為，
    均足證雙方確有此合意。被告於108年6月1日排定原告出勤
    時間，既為依雙方勞動契約合意內容履行，自無「違反勞動
    契約或勞工法令，致有損害勞工權益之虞者」之情事，原告
    主張勞動基準法第14條第1項第6款片面終止勞動契約云云，
    顯為無由。
　㈡有關系爭獎金其中舊制下之「KPI績效獎金」係以當月店點實
    際營收乘以分潤比例、業務指標之內容由零售事業部相關單
    位每月訂定之、銷售獎金係以當月全店銷售商品點數扣除品
    質扣點乘以在店人數、人員獎金係以門市月獎金除以在店人
    數，係以團隊目標成果為計績基礎，繫諸於團隊表現等不確
    定因素，而非以個人勞務提供作為評價標準，故非屬工資。
    被告嗣變更系爭獎金制度計算方式，乃出於企業經營需求，
    並有合理性與必要性，並無違反勞動契約等語，資為抗辯。
    並聲明：原告之訴駁回；如受不利判決，願預供擔保，請准
    宣告免為假執行。
四、本院為行集中審理，協同兩造協議並簡化爭點整理如下：
　㈠兩造同意下列不爭執事項為真實，法院得逕採為判決基礎：
  ⒈原告自96年11月20日起至108 年10月23日受僱於被告，擔任
    門市人員及店長。
  ⒉原告有於108 年10月23日向被告為終止勞動契約之意思表示
    ，且已送達被告，被告並於當日配合原告辦理職務交接。
  ⒊兩造合意原告於108 年10月23日終止勞動契約之意思表示如
    不符勞基法第14條第1 項第6 款規定，則為被告同意原告單
    方自請離職終止勞動契約。
  ⒋原告之工作時間自108 年6 月1 日起，由原「上午11時至晚
    間9時」許，變更為「中午12時至晚間9時」許。
  ⒌被告給付系爭獎金之標準，自108 年8 月1 日起，由原計算
    方式：「當月店點實際營收×分潤比例，如原證2 、被證3 
    所示（見本院苗勞簡專調卷第31、371頁），如績效未達80％
    ，仍可領取0.8％營運獎金」，變更為「超額達成制」，即須
    門市實際營收超過被告所訂額度乃得依原證3、被證5（見本
    院苗勞簡專調卷第33、381頁）領取獎金。
  ⒍兩造就所提文書之真正均不爭執。
  ㈡兩造所爭執事項：
  ⒈原告以不爭執事項⒋及⒌之變動屬工資及工作時間變更未經員
    工同意而違法，並於108 年10月23日依勞基法第14條第1項
    第6 款終止勞動契約，有無理由？被告所給付之系爭獎金是
    否為工資？
  ⒉原告請求下列項目，有無理由：①資遣費274,982元②預告工資
    46,119元③短付系爭獎金15,891元④短付加班費及輪值津貼18
    ,380元？
五、法院之判斷：
　㈠原告依勞基法第14條第1項第6 款終止勞動契約為無理由：
　⒈按「有下列情形之一者，勞工得不經預告終止契約：…六、雇
    主違反勞動契約或勞工法令，致有損害勞工權益之虞者。勞
    工依前項第1款、第6款規定終止契約者，應自知悉其情形之
    日起，30日內為之。」勞動基準法第14條第1項第6款、第2
    項定有明文。本件原告自96年11月20日起至108 年10月23日
    受僱於被告，擔任門市人員及店長，而原告之工作時間自10
    8 年6 月1 日起，由原「上午11時至晚間9時」許，變更為
    「中午12時至晚間9時」許，另就系爭獎金計算方式自108 
    年8 月1 日起變更，原告則有於108 年10月23日依勞基法第
    14條第1項第6 款向被告終止勞動契約等情，業據兩造所不
    爭執（見不爭執事項⒈、⒋、⒌）。原告主張被告未經其同意
    變更工作時間及系爭獎金計算方式，造成其損害等情，惟原
    告於上開變更前均已知悉，此據其提出寄予被告之存證信函
    內載明「神腦國際企業股份有限公司於2019年5月27日Mail
    公告2019年6月1日起，未經勞方同意片面變更營業時間…致
    使本人2019年7月5日起…每月平均薪資降低投保額下降…2019
    年4月16日召開薪資獎金制度變更說明會告知新制獎金計算
    方式…新獎金制度致使勞方薪資大幅將低」等語可佐（見本
    院苗勞簡專調卷第37、39頁）。縱認被告有原告所指違法變
    更工時及工資等情，惟原告迄於108 年10月23日乃依勞基法
    第14條第1項第6 款終止勞動契約，顯已逾30日除斥期間。
　⒉再者，而原告之工作時間自108 年6 月1 日起，由原「上午1
    1時至晚間9時」許，變更為「中午12時至晚間9時」許，僅
    為加班時數之減少，而延長工作時間本以雇主有使勞工於正
    常工時外延長工作時間為前提，乃雇主基於企業營運與人事
    管理所得發動之權，並非勞工得反向雇主主張就勞請求權之
    權利，故原告主張被告所違上開工時之變更係違法等情，並
    無可採。
　⒊此外，按勞基法第2條第3款規定，所謂「因工作而獲得之報
    酬」者，係指符合「勞務對價性」而言，所謂「經常性給與
    」者，係指在一般情形下經常可以領得之給付。同法第29條
    規定之獎金或紅利，係事業單位於營業年度終了結算有盈餘
    ，於繳納稅捐、彌補虧損及提列股息、公積金後，對勞工所
    為之給與，非必然發放，且無確定標準，僅具恩惠性、勉勵
    性給與性質。同法施行細則第10條明定11款名義之各項給與
    ，即令按月按季給予，非雇主經常性支出之勞動成本，均非
    屬工資（最高法院110年度台上字第2287號民事判決意旨參
    照）；雇主若為改善勞工生活而給付非經常性給與或為單方
    之目的，給付具有勉勵恩惠性質之給與，即非勞工之工作給
    付之對價，無論其係固定發放與否，倘未變更其獎勵恩惠給
    與性質，亦不得列入工資範圍之內（最高法院91年度台上字
    第897號民事判決意旨參照）。原告固主張系爭獎金為工資
    ，然觀之系爭獎金於108 年8 月1 日前之計算方式為「門市
    銷售人員獎金＝KPI績效分潤獎金＋銷售獎金」，其中「KPI績
    效獎金＝當月店點實際營收×分潤比例％」，就各項KPI項目全
    重比中有關業務指標之內容由零售事業部相關單位每月訂定
    之，另「銷售獎金＝（商品點數－品質點數×在店人數）×20元
    ×發放率」，有被告之各通路每月績效獎金作業規定附卷可
    憑（見本院苗勞簡專調卷第371、372頁），足見上開KPI績
    效分潤獎金係以被告公司獲利範圍內分配，且係以所屬門市
    當月實際營收達成率計算，另銷售獎金品質扣點項須乘以在
    店人數，且獎金是依門市人數平均分配為原則，非基於個人
    之工作表現或績效即可據此核算數額，尚有賴團體目標是否
    達成、全單位其他同仁之表現等非個人勞務提供要素，更因
    強調團隊表現與貢獻，避免惡性競爭，而採取平均分配之原
    則，具有團體目標達成之性質，非係於勞工一己勞務之付出
    ，與勞工提供勞務而獲得報酬之特徵有所區別；另系爭獎金
    之發放，標準乃浮動不固定，包括：業務指標、銷售點數、
    商品點數、特殊專案點數、績效目標，均由被告公司針對各
    期經營情形作不同標準之設定，且同時亦將到職期間等無涉
    員工勞務提供之要件併同納入考量，即與勞務提供不具經常
    性及對價性，而屬於具有勉勵、恩惠性質之給與，縱KPI績
    效獎金雖有「如績效未達80％，仍可領取0.8％營運獎金」之
    標準規定，亦係自被告依其經營策略所定之獎勵恩惠給予，
    尚不得僅以固定發放而驟認為工資。基此，原告主張被告未
    經同意更改系爭獎金制度計算方式而違法減少工資等情，亦
    難採認。　
　㈡本件原告既未能依勞基法第14條第1項第6 款終止勞動契約，
    則其於108 年10月23日終止勞動契約，為被告同意原告單方
    自請離職終止勞動契約（見不爭執事項⒊），而屬兩造合意
    終止勞動契約，故原告向被告請求資遣費、預告工資則無理
    由。又系爭獎金既非工資，系爭獎金制度之更改即非工資之
    變更，故原告所主張依舊制計算方式尚有短付系爭獎金15,8
    91元，及將系爭獎金加入計算加班費及輪值津貼尚短少18,3
    80元等情，均無可採。
六、綜上所述，原告依兩造勞動契約及勞基法第14條第4項準用
    第17條第1項及勞工退休金條例第12條第1項、類推勞基法第
    16條第1項請求被告給付如聲明所示，為無理由，應予駁回
    。
七、本件事證已臻明確，兩造其餘攻擊防禦方法及所提證據經審
    酌後，於判決結果不生影響，爰不另一一論駁，附此敘明。
八、訴訟費用負擔之依據：民事訴訟法第78條。
中　　華　　民　　國　　111 　年　　1 　　月　　27　　日
                  勞動法庭  法  官    黃思惠
以上正本係照原本作成。
如對本判決上訴，須於判決送達後20日內向本院提出上訴狀（須
附繕本）。如委任律師提起上訴者，應一併繳納上訴審裁判費。
                            書記官    林翰章
中　　華　　民　　國　　111 　年　　1 　　月　　27　　日